臺灣臺中地方法院刑事判決　　　　　　 100年度訴字第2771號
公　訴　人　臺灣臺中地方法院檢察署檢察官
被　　　告　張永杰
上列被告因偽造文書等案件，經檢察官提起公訴（100 年度偵字
第17048 號），被告於準備程序中就被訴事實為有罪之陳述，經
告以簡式審判之旨，並聽取意見後，經本院合議庭裁定由受命法
官獨任行簡式審判程序，本院判決如下：
    主    文
張永杰侵占離本人所持有之物，處罰金新臺幣壹萬元，如易服勞
役，以新臺幣壹仟元折算壹日。又行使偽造私文書，足生損害於
他人，累犯，處有期徒刑陸月，如易科罰金，以新臺幣壹仟元折
算壹日；扣案之亞太電信行動電話服務申請書之申請人簽章欄上
偽造之「陳志賢」署押壹枚，及專案同意書立同意書人簽章欄上
偽造之「陳志賢」署押貳枚，均沒收。又意圖為自己不法所有，
以詐術得財產上不法之利益，累犯，處有期徒刑肆月，如易科罰
金，以新臺幣壹仟元折算壹日。有期徒刑部分，應執行有期徒刑
捌月，如易科罰金，以新臺幣壹仟元折算壹日；扣案之亞太電信
行動電話服務申請書之申請人簽章欄上偽造之「陳志賢」署押壹
枚，及專案同意書立同意書人簽章欄上偽造之「陳志賢」署押貳
枚，均沒收。
    犯罪事實
一、張永杰前於民國97年間，因偽造文書等案件，經本院以97年
    度訴字第601 號判處僭行公務員罪部分，有期徒刑6 月，減
    為有期徒刑3 月；詐欺罪部分，有期徒刑8 月，減為有期徒
    刑4 月；行使偽造私文書罪部分，有期徒刑6 月，減為有期
    徒刑3 月；應執行有期徒刑9 月，甫於97年10月9 日執行完
    畢。詎其猶不知悔改，於99年4 月間某日，在臺中市○區○
    ○路附近拾獲陳志賢遺失之皮夾（內有陳志賢之國民身分證
    及全民健康保險卡），竟基於意圖為自己不法所有而侵占他
    人遺失物之犯意，將上揭脫離陳志賢持有之皮夾及證件侵占
    入己【下稱犯罪事實一】。又另基於意圖為自己不法所有而
    詐欺取財之犯意及行使偽造私文書之犯意，於同年7 月13日
    ，未經陳志賢之同意或授權，持上開侵占入己之陳志賢國民
    身分證及全民健康保險卡，佯稱陳志賢為其外甥，經不知情
    之友人林永鎮（業由臺灣臺中地方法院檢察署檢察官以100
    年度偵字第9936號不起訴在案）介紹，相偕至同設在臺中市
    ○區○○路95-8號6 樓之頭家通訊行及倍樂威公司，冒用陳
    志賢之身分申辦亞太電信股份有限公司（下稱亞太電信公司
    ）門號0000000000號之行動電話，而由張永杰將陳志賢前揭
    國民身分證及全民健康保險卡，交由不知情之承辦人員溫金
    燕影印後，黏貼於亞太申請門號申請人資料表上，並由張永
    杰在亞太電信行動電話服務申請書之「申請人簽章欄」及專
    案同意書之「立同意書人欄」，接續偽造「陳志賢」之署名
    共計3 枚後，將上開申請書、申請人資料表及同意書等資料
    交予溫金燕而行使之，使溫金燕陷於錯誤，誤認為係陳智賢
    本人簽名申辦，而依程序送件，亞太電信公司因而亦陷於錯
    誤核准該申請案，而由溫金燕將上開行動電話門號之SIM 卡
    1 張及專案優惠行動電話1 支交付予張永杰，足以生損害於
    陳志賢及亞太電信公司對於門號核發、申請人資料管理之正
    確性【下稱犯罪事實二】。張永杰取得上開SIM 卡及行動電
    話後，復基於意圖為自己不法所有而詐欺得利之犯意，自同
    年7 月13日起至同年8 月12日止，接續持上開門號SIM 卡撥
    打行動電話，致亞太電信公司誤為係陳志賢所撥打，而提供
    相關電信服務，張永杰即以此方式詐得亞太電信公司新臺幣
    （下同）1,047 元（逾期未繳費之違約金3, 215元）電信服
    務之不法利益【下稱犯罪事實三】。嗣因陳志賢前往亞太電
    信申辦行動電話門號時，為該公司人員告知其債信不良，不
    得申請，陳志賢乃報警處理，而經警方循線查悉上情。
二、案經陳志賢及亞太電信公司訴由內政部警政署電信警察第二
    中隊報告臺灣臺中地方法院檢察署檢察官偵查起訴。
    理    由
壹、程序部分
    按除被告所犯為死刑、無期徒刑、最輕本刑為3 年以上有期
    徒刑之罪或高等法院管轄第1 審案件者外，於第273 條第1
    項程序進行中，被告先就被訴事實為有罪之陳述時，審判長
    得告知被告簡式審判程序之旨，並聽取當事人、代理人、辯
    護人及輔佐人之意見後，裁定進行簡式審判程序；除簡式審
    判程序、簡易程序及第376 條第1 款、第2 款所列之罪之案
    件外，第1 審應行合議審判，刑事訴訟法第273 條之1 第1
    項、第284 條之1 分別定有明文。本件被告張永杰均係涉死
    刑、無期徒刑、最輕本刑為3 年以上有期徒刑之罪或高等法
    院管轄第1 審案件以外之罪，並於本院行準備程序時就被訴
    事實為有罪之陳述，本院合議庭依前揭規定，經評議結果，
    裁定改由受命法官獨任行簡式審判程序進行審理，是本件之
    證據調查，依刑事訴訟法第273 條之2 規定，不受同法第15
    9 條第1 項、第161 條之2 、第161 條之3 、第163 條之1
    及第164 條至第170 條規定之限制，合先敘明。
貳、犯罪事實認定部分
    上揭犯罪事實，業據被告張永杰於偵查中、本院準備程序及
    審理時坦承不諱，核與證人即告訴人陳志賢、證人林永鎮、
    溫金燕於警詢及偵查中之證述、證人劉怡庭於警詢中之證述
    相符，並有冒申聲明書2 紙、亞太電信行動電話服務申請書
    、亞太申請門號申請人資料表、專案同意書、門號00000000
    00號行動電話雙向通聯紀錄各1 份，及被告於100 年7 月6
    日偵訊時當庭書寫6 次「陳志賢」之筆跡在卷可稽，足認被
    告之任意性自白與事實相符，堪以採信。本案事證明確，被
    告上開犯行均堪認定，應予依法論科。
、論罪科刑部分
一、核被告就【犯罪事實一】所為，係犯刑法第337 條侵占離本
    人所持有之物罪。又按冒用身分而使用他人遺失之國民身分
    證，足以生損害於公眾或他人者，處3 年以下有期徒刑、拘
    役或科或併科新臺幣30萬元以下罰金，戶籍法第75條第3 項
    定有明文；查被告於【犯罪事實二】所載之時、地冒用告訴
    人陳志賢所遺失之前揭國民身分證，並在前揭申請書及專同
    意書上，接續偽造告訴人陳志賢之署名後，持以行使，而取
    得前揭SIM 卡及手機，核其就【犯罪事實二】所為，係犯戶
    籍法第75條第3 項冒用身分而使用他人遺失之國民身分證罪
    、刑法第216 條、第210 條行使偽造私文書罪及同法第339
    條第1 項詐欺取財罪。被告所犯戶籍法第75第3 項之冒用身
    分而使用他人遺失之國民身分證罪，公訴人雖未及論列，惟
    起訴事實業已論及，且此部分與起訴部分具有想像競合之裁
    判上一罪關係（詳如後述），自亦在本院審理之範圍，併此
    敘明。另核被告就【犯罪事實三】所為，則係犯同法第339
    條第2 項詐欺得利罪。
二、被告偽造「陳志賢」署名之行為，係其偽造私文書之階段行
    為；又其偽造私文書之低度行為，應為其行使之高度行為所
    吸收，均不另論罪。
三、被告先後於前揭私文書上偽造「陳志賢」署名3 次之舉動，
    及先後持上開SIM 卡通訊之舉動，均係於時空密接之情形所
    為，且侵害之法益相同，顯係基於單一犯意而接續為之，依
    社會通常觀念可評價為1 行為，核屬接續犯，應僅論以包括
    1 罪。
四、又被告就【犯罪事實二】所犯之冒用身分而使用他人遺失之
    國民身分證罪、行使偽造私文書罪及詐欺取財罪，係以一行
    為決意，冒名使用他人遺失之身分證、行使偽造私文書，同
    時詐騙承辦人員及電信公司；亦即，被告冒名使用他人遺失
    之國民身分證及行使偽造私文書之行為，實乃其詐取財物行
    為之一部，並因而觸犯構成要件不同之法條罪名，為想像競
    合犯，應依刑法第55條之規定，從一較重之行使偽造私文書
    罪處斷。
五、至被告所犯前揭侵占脫離本人所持有之物罪、行使偽造私文
    書罪及詐欺得利罪間，犯意各別，行為互殊，應予分論併罰
    。
六、又被告前有上揭犯罪事實欄所載之前科，有臺灣高等法院被
    告前案紀錄表在卷可按，其於有期徒刑之執行完畢後，5 年
    以內故意再犯本件有期徒刑以上之行使偽造私文書罪及詐欺
    得利罪，就【犯罪事實二】及【犯罪事實三】所犯之前揭2
    罪，均屬累犯，均應依刑法第47條第1 項之規定，加重其刑
    。
七、爰審酌被告前有多次竊盜、詐欺、偽造文書等前科，有臺灣
    高等法院被告前案紀錄表在卷可參，素行不佳，拾得被害人
    遺失之物，竟不思物歸原主或送警察機關招領，甚而持被害
    人遺失之證件，冒名申辦門號及手機，以遂行其詐欺取財及
    詐欺得利之犯行，恣意侵害他人權益，所為顯不足取，應予
    相當之非難，惟其犯後尚能坦承犯行，態度尚可等一切情狀
    ，分別量處如主文所示之刑及諭知易科罰金之折算標準，並
    就罰金部分，諭知易服勞役之折算標準，暨就有期徒刑部分
    ，定其應執行之刑，併諭知易科罰金之折算標準，以示懲儆
    。
八、扣案之亞太電信行動電話服務申請書之申請人簽章欄上偽造
    之「陳志賢」署押1 枚，及專案同意書立同意書人簽章欄上
    偽造之「陳志賢」署押2 枚，不問屬於犯人與否，均依刑法
    第219 條規定，宣告沒收。至偽造之亞太電信行動電話服務
    申請書及專案同意書，均經被告於偽造後，交付電信承辦人
    員行使之，已非屬被告所有之物，且上開文書經核亦非屬違
    禁物，自不予以宣告沒收，附此敘明。
據上論斷，應依刑事訴訟法第273 條之1 第1 項、第299 條第1
項，戶籍法第75條第3 項，刑法第11條前段、第210 條、第216
條、第219 條、第339 條第1 項、第2 項、第337 條、第55條、
第47條第1 項、第41條第1 項前段、第8 項、第42條第3 項、第
51條第5 款，刑法施行法第1 條之1 第1 項、第2 項前段，判決
如主文。
本案經檢察官陳永豐到庭執行職務。
中    華    民    國   100    年    12    月    2     日
                  刑事第五庭    法  官  張瑋珍
以上正本證明與原本無異。
如不服本判決應於收受送達後10日內向本院提出上訴書狀，並應
敘述具體理由；其未敘述上訴理由者，應於上訴期間屆滿後20日
內向本院補提理由書（均須按他造當事人之人數附繕本）「切勿
逕送上級法院」。
                                書記官  王嘉麒
中    華    民    國   100    年    12    月    2     日
附錄本案論罪科刑法條全文：
中華民國刑法第210條
（偽造變造私文書罪）
偽造、變造私文書，足以生損害於公眾或他人者，處 5 年以下
有期徒刑。
中華民國刑法第216條
（行使偽造變造或登載不實之文書罪）
行使第 210 條至第 215 條之文書者，依偽造、變造文書或登載
不實事項或使登載不實事項之規定處斷。
中華民國刑法第337條
（侵占遺失物罪）
意圖為自己或第三人不法之所有，而侵占遺失物、漂流物或其他
離本人所持有之物者，處 5 百元以下罰金。
中華民國刑法第339條
（普通詐欺罪）
意圖為自己或第三人不法之所有，以詐術使人將本人或第三人之
物交付者，處 5 年以下有期徒刑、拘役或科或併科 1 千元以下
罰金。
以前項方法得財產上不法之利益或使第三人得之者，亦同。
前二項之未遂犯罰之。
戶籍法第75條
意圖供冒用身分使用，而偽造、變造國民身分證，足以生損害於
公眾或他人者，處五年以下有期徒刑、拘役或科或併科新臺幣五
十萬元以下罰金。
行使前項偽造、變造之國民身分證者，亦同。
將國民身分證交付他人，以供冒名使用，或冒用身分而使用他人
交付或遺失之國民身分證，足以生損害於公眾或他人者，處三年
以下有期徒刑、拘役或科或併科新臺幣三十萬元以下罰金。